【裁判字號】    89,台上,3897
【裁判日期】    890706
【裁判案由】    殺人等罪
【裁判全文】
最高法院刑事判決                              八十九年度台上字第三八九七號
    上  訴  人  甲○○
右上訴人因殺人等罪案件，不服台灣高等法院台中分院中華民國八十九年三月十五日
第二審判決（八十九年度上重訴字第一號，起訴案號：台灣台中地方法院檢察署八十
七年度偵字第二四四三八號；偵緝字第五八九號），提起上訴，本院判決如左：
    主  文
原判決關於甲○○殺人部分撤銷，發回台灣高等法院台中分院。
其他上訴駁回。
    理  由
本件分兩部分說明之。
一殺人部分（撤銷發回）。
原判決認定上訴人甲○○與陳勇志、黃朝福（陳、黃二人由台灣台中地方法院檢察署
通緝中）、陳緒山（另案審理）、張景武（已死亡）等五人，因認台中市○○路之普
羅酒店服務欠佳，且為提高在黑道上之知名度，竟於民國八十七年四月二十八日晚上
九時五十五分許，分持如原判決附表編號一至七所示槍、彈前往該酒店。共同基於如
發生中彈死亡之結果亦不違背本意之犯意聯絡，於進入店內後，即分別持槍向店內亂
槍掃射至少一百四十九顆子彈。其中一顆子彈射中該店經理陳詠呤腹部，經送醫急救
，延至同年五月十六日四時二十九分許不治死亡等情。因而維持第一審論處上訴人共
同殺人（累犯）罪刑之判決，駁回上訴人就此部分所為第二審上訴。固非無見。
惟查，(一)、被害人即普羅酒店職員胡文和證稱，上訴人等歹徒進入酒店大廳開槍，伊
嚇得躲到沙發下面，有一歹徒發現而抓著伊頭髮說，告訴你們老闆，明天不要開店了
，說完後朝伊左右腿各開一槍等語（見八十八年度偵字第四七四六號卷第十七頁背面
）；而共同正犯陳緒山亦承認此事為其所為（見第一審卷第一一九頁）。則此「開槍
」射傷胡文和藉以「警告」普羅酒店老闆之事實，自應包括在上訴人等開槍示威之犯
意範圍內。檢察官起訴意旨亦指訴及此。乃原審徒以此部分傷害罪嫌未經胡文和告訴
，而認應不另為不受理之諭知（見原判決理由第段），對上述陳緒山開槍示威、警
告之犯罪事實漏未認定，自有已受請求之事項未予判決之違法。(二)、第一審於審理中
，勘驗案發時普羅酒店內之錄影帶，發現當時上訴人等進入酒店內開槍，槍口大都向
上射擊，嗣經陳緒山喊好了後，先後退出店外，嗣停約二、三秒後，即有人向該店大
門口右側玻璃上、中、下位置掃射等情（見第一審卷第一二二、一二三頁勘驗筆錄）
，與被害人陳詠呤生前於警訊中供述，斯時歹徒衝進店內開槍，好像朝天花板開槍，
並未攻擊櫃，伊即趴在櫃內地上，一陣槍響後，有一歹徒喊著「好了啦」，但突
然又有第二波槍聲，此時伊腰部即中槍流血等語（見八十八年度偵字第四七四六號卷
第十二、十三頁），相互印證，該陳詠呤似係上訴人等退出酒店外再向酒店大門右側
玻璃作第二波槍擊時中彈。乃原判決認定上訴人等分持槍械進入酒店內亂槍掃射，其
中一顆子彈射中陳詠呤（見原判決第三頁第七、八行），與上開事證不儘相符。且未
認定上訴人等退出店外猶有開槍射擊大門部分之犯行，事實之認定尚欠詳盡，自欠允
洽。又此退出店外仍開槍射擊酒店大門之動機、目的為何，究係仍基於原來尋釁、示
威之犯意為之，或另有其他意圖﹖原審未詳細調查審究，亦未說明其所憑之證據及認
定之理由，逕認此舉係掩護上訴人等順利離開現場之掩護行動（見原判決第七頁第一
、二行），亦嫌理由不備。上訴人上訴意旨，指摘原判決此部分為不當，非無理由，
應認有撤銷發回更審之原因。
二單純持有槍彈部分（上訴駁回）。
查第三審上訴書狀，應述上訴之理由，其未述者，得於提起上訴後十日內補提理
由書於原審法院。已逾上述期間，而於第三審法院未判決前仍未提出上訴理由書狀者
，第三審法院應以判決駁回之，刑事訴訟法第三百八十二條第一項、第三百九十五條
後段規定甚明。本件上訴人甲○○因未經許可持有槍彈部分（即原判決事實欄第四段
  ）案件，不服原審判決，於民國八十九年三月二十九日提起上訴，並未述理由，
迄今逾期已久，於本院未判決前仍未提出。依上開規定，此部分上訴自非合法，應予
駁回。
據上論結，應依刑事訴訟法第三百九十七條，第四百零一條、第三百九十五條後段，
判決如主文。
中      華      民      國    八十九    年      七      月      六      日
                              最高法院刑事第八庭
                                  審判長法官  吳  雄  銘
                                        法官  池  啟  明
                                        法官  石  木  欽
                                        法官  郭  毓  洲
                                        法官  吳  三  龍
      右正本證明與原本無異
                                              書  記  官
中      華      民      國    八十九    年      七      月      十      日


司法院資訊處製作；財團法人民間司法改革基金會備份。
